臺灣高等法院臺中分院刑事裁定　
110年度毒抗字第1176號
抗  告  人  
即  被  告  陳順光



上列抗告人即被告因違反毒品危害防制條例案件，不服臺灣苗栗
地方法院110年度毒聲字第576號中華民國110年9月10日裁定（聲
請案號：臺灣苗栗地方檢察署110年度聲觀字第395號；偵查案號
：臺灣苗栗地方檢察署110年度毒偵字第1163號、第1164號），
提起抗告，本院裁定如下：
    主  文
抗告駁回。
    理  由
一、抗告人即被告陳順光（下稱被告）抗告意旨略以：安非他命
    對被告而言並不算是毒品，被告施用安非他命是為了輔助身
    體治病，對被告的肺部病情效果很好。被告為工人，每天吸
    入很多水泥粉塵，施用安非他命可以排除掉，讓被告的身體
    感覺比較輕鬆等語。
二、按犯毒品危害防制條例第10條之罪者，檢察官應聲請法院裁
    定令被告入勒戒處所觀察、勒戒，其期間不得逾2月。觀察
    、勒戒後，檢察官依據勒戒處所之陳報，認受觀察、勒戒人
    無繼續施用毒品傾向者，應即釋放，並為不起訴之處分或不
    付審理之裁定；認受觀察、勒戒人有繼續施用毒品傾向者，
    檢察官應聲請法院裁定令入戒治處所強制戒治，其期間為6
    個月以上，至無繼續強制戒治之必要為止。但最長不得逾1
    年。依前項規定為觀察、勒戒或強制戒治執行完畢釋放後，
    3年後再犯第10條之罪者，適用前2項之規定。民國109年1月
    15日修正，同年7月15日施行之毒品危害防制條例第20條第1
    項、第2項及第3項分別定有明文。又毒品危害防制條例第20
    條第3項之立法理由認施用毒品者具「病患性犯人」之特質
    ，並參諸世界各國之醫療經驗及醫學界之共識，咸認施用毒
    品成癮者，其心癮甚難戒除，如觀察、勒戒或強制戒治執行
    完畢釋放後，三年後始再有施用第一級、第二級毒品之行為
    者，足見其有戒除毒癮之可能，宜再採以觀察、勒戒方式戒
    除其身癮及以強制戒治方式戒除其心癮之措施，為能放寬觀
    察、勒戒或強制戒治制度之適用時機，以協助施用者戒除毒
    癮，爰修正第三項。是經觀察、勒戒或強制戒治執行完畢釋
    放後，「三年後再犯」者，前所實施之觀察、勒戒或強制戒
    治，已足以遮斷其施用毒品之毒癮，為期自新及協助其斷除
    毒癮，仍適用「初犯」規定，先經檢察官聲請觀察、勒戒，
    不因其間是否因另犯該罪，經起訴、判刑或執行而受影響。
    另按最高法院刑事大法庭109年11月18日109 年度台上大字
    第3826號違反毒品危害防制條例案件，亦宣示「毒品危害防
    制條例第20條第3項規定，所謂3年後再犯，只要本次再犯（
    不論修正施行前、後）距最近1次觀察、勒戒或強制戒治執
    行完畢釋放，已逾3年者，即該當之，不因其間有無犯第10
    條之罪經起訴、判刑或執行而受影響」。
三、經查：
  ㈠被告於110年1月23日9時48分為警採尿時起回溯5日內某時許
    ，及於110年4月6日15時15分為警採尿時起回溯5日內某時許
    ，在苗栗縣頭份市某土地公廟，以將第二級毒品甲基安非他
    命置於玻璃球內以火燒烤後吸食煙霧之方式，分別施用甲基
    安非他命1次，嗣經警以毒品調驗人口通知被告到場，於前
    揭2次時間採集被告尿液送驗，檢驗結果均呈安非他命、甲
    基安非他命陽性反應，始查悉上情。而被告就其於上開時、
    地分別施用甲基安非他命1次之事實，於檢察事務官詢問時
    均坦承不諱，且員警將前揭經被告同意後採集之尿液，送由
    欣生生物科技股份有限公司以酵素免疫分析法（EIA）及氣
    相/液相層析質譜儀法檢驗，鑑驗結果均呈安非他命、甲基
    安非他命陽性反應，此有欣生生物科技股份有限公司濫用藥
    物尿液檢驗報告、應受尿液採驗人尿液檢體採集送驗紀錄各
    2 份在卷可稽（見110年度毒偵字第1163號卷第13至14頁；1
    10年度毒偵字第1164號卷第15至16頁，足認被告上開任意性
    之自白核與事實相符，是以被告施用第二級毒品甲基安非他
    命2 次之犯行堪予認定。
  ㈡而被告前曾於105年間因施用第二級毒品案件，經臺灣苗栗地
    方法院裁定令入勒戒處所施以觀察、勒戒後，認無繼續施用
    毒品之傾向，於106年5月17日釋放出所，嗣並經臺灣苗栗地
    方檢察署檢察官以105年度毒偵字第1487號為不起訴處分確
    定，被告之後於107、108年間雖先後因施用毒品案件經法院
    判刑確定及執行完畢，惟迄今並無再受觀察、勒戒或強制戒
    治等保安處分之裁判及執行，此有臺灣高等法院被告前案紀
    錄表在卷可憑。本案被告於110年1月23日9時48分為警採尿
    時起回溯5日內某時許及110年4月6日15時15分為警採尿時起
    回溯5日內某時許，2次施用第二級毒品甲基安非他命犯行，
    距其最近一次觀察、勒戒執行完畢釋放後已逾3年，原審審
    核上開卷證資料，認被告確有施用第二級毒品之事實，依修
    正後毒品危害防制條例第20條第1項、第3項之規定，裁定將
    被告送勒戒處所觀察、勒戒，核其認事用法並無不合。
　㈢被告固執前詞請求撤銷原裁定。惟查：所稱毒品，指具有成
    癮性、濫用性、對社會危害性之麻醉藥品與其製品及影響精
    神物質與其製品。毒品依其成癮性、濫用性及對社會危害性
    ，分為四級，安非他命及甲基安非他命屬於第二級毒品，毒
    品危害防制條例第2條第1項、第2項第2款定有明文。是安非
    他命、甲基安非他命確實屬於毒品危害防制條例所規範之毒
    品。縱使被告之身體受有職業傷害等相關疾病，實應尋求醫
    師診治或持續追蹤觀察，斷無自行施用第二級毒品甲基安非
    他命減輕疼痛或自認可藉由施用甲基安非他命排出肺部內之
    水泥粉塵之理；又被告倘認為以目前身體狀況，不宜送觀察
    、勒戒，可於檢察官通知執行時，提出聲請，是以被告抗告
    意旨所陳，並無足採。
四、綜上所述，原裁定認被告施用第二級毒品犯行事證明確，依
    毒品危害防制條例第20條第1項、第3項之規定，准依檢察官
    之聲請，裁定被告令入勒戒處所施以觀察、勒戒，核其認事
    用法均無違誤，被告執前詞提起抗告請求撤銷原裁定，為無
    理由，應予駁回。　　
據上論結，依刑事訴訟法第412條，裁定如主文。
中　　華　　民　　國　　110 　年　　10　　月　　7 　　日
              刑事第二庭　審判長法　官　何志通
                                法　官　吳進發
                                法　官　石馨文
以上正本證明與原本無異。
不得再抗告。
                                書記官  陳儷文
　　　　　　　　　　　　　　　　
中　　華　　民　　國　　110 　年　　10　　月　　7 　　日